臺灣臺中地方法院刑事判決　　　　　 96年度中簡上字第360號
上　訴　人
即　被　告　乙○○
上列上訴人因竊盜案件，不服臺灣臺中地方法院臺中簡易庭中華
民國九十六年三月十六日九十六年度中簡字第八三一號第一審簡
易判決（聲請簡易判決處刑案號：九十六年度偵字第一四九四號
），提起上訴，本院管轄之第二審合議庭判決如下：
    主    文
原判決撤銷。
乙○○竊盜，處有期徒刑陸月，如易科罰金，以新臺幣壹仟元折
算壹日。
    犯罪事實
一、乙○○基於意圖為自己不法之所有之犯意，於民國九十五年
    十二月二十九日二十三時三十分許，在臺中縣太平市○○○
    街一二九號之騎樓下，以其父劉芳溪所有之鑰匙一支，竊取
    陳文清所有擺放在該處之車牌號碼ＹＨＣ─四一三號重型機
    車一輛，得手後，將之供作自己之代步工具。迄至翌日零時
    三十分許，乙○○騎乘前開機車，行經臺中縣霧峰鄉○○路
    與光明路口時，不慎自行摔車倒地受傷，乙○○於肇事後隨
    即離開現場。嗣員警劉嘉慶據報前往現場處理，在距離肇事
    現場約一百五十公尺處，見乙○○打赤腳、手腳擦傷且形跡
    可疑，顯可能為肇事者，經予以盤查，核對車籍資料並電話
    聯繫陳文清後，始查悉上情。
二、案經臺中縣警察局霧峰分局移送臺灣臺中地方法院檢察署檢
    察官聲請簡易判決處刑。
    理    由
一、訊據被告乙○○固坦承於前揭時、地，以前開機車鑰匙一支
    發動證人陳文清所有之前開機車，惟矢口否認有何竊盜犯行
    ，並辯稱：伊只是牽錯車，因陳文清家樓下有雜貨商店，停
    在那裡去商店買東西比較方便，所以伊有時候會停在那裡，
    再走回家，但有時候則會停在伊家樓下騎樓或地下停車場，
    陳文清家的騎樓離伊家只有二、三十公尺，伊將鑰匙一插下
    去就發動，當時天色昏暗所以沒有注意到是證人陳文清之機
    車，以為是其父劉芳溪之機車云云。惟查：被告確曾於前開
    時、地，持前開機車鑰匙插入前開證人陳文清所有之車牌號
    碼ＹＨＣ─四一三號重型機車啟動引擎，騎乘該車離去，迄
    至翌日零時三十分許，被告騎乘前開機車，行經臺中縣霧峰
    鄉○○路與光明路口時，不慎自行摔車倒地受傷等情，業據
    證人陳文清證述明確，復為被告所坦認，並有證人陳文清贓
    物認領保管單一紙、刑案現場測繪圖一紙、刑案現場照片八
    幀、車籍作業系統─查詢認可資料一紙（臺中縣警察局霧峰
    分局中縣霧警偵字第○九五○○五七七○號卷第二一至二八
    頁），在卷可參，前開事實足堪認定。又證人即查獲之員警
    劉嘉慶於本院審理時結證稱：係接獲勤務中心通報後，至臺
    中縣霧峰鄉○○路與光明路口之事故現場，看到一部機車倒
    在路中間，往南投方向離機車約一百五十公尺處，看到一個
    男性（按即被告），見該人未穿鞋子，手腳都有受傷，其懷
    疑該人就是駕駛人，就過去盤查，問其是否騎乘該肇事機車
    ，其否認並稱是坐計程車到附近下車要等其姐姐，其姐姐要
    過來載其去竹山云云，伊就將該人帶至現場，該人就自己穿
    上遺留在現場的鞋子，承認該機車係其所騎乘，並稱該車係
    其父親所有，惟因伊至現場時，已先以警用電腦查詢，並與
    陳文清聯絡，已知該車為陳文清遭竊之機車，即要求被告再
    行確認，被告則改稱，該機車應非其父所有，騎錯了等語。
    依前所述被告係自行騎乘機車跌倒受傷，當無說謊隱瞞其係
    駕駛人，以逃避肇事責任之必要，然其卻於證人劉嘉慶盤查
    之際謊稱其是坐計程車到事故現場云云，以隱瞞其係機車之
    駕駛人，極欲撇清其與機車之關連，苟其主觀上確係誤認該
    機車確為其父即案外人劉芳溪所有，何以蓄意迴避其係駕駛
    人一事，反刻意隱匿其係駕駛人之事實，惟此益徵被告刻意
    隱匿事實之主觀心態，並足證被告應係知悉該機車非其父即
    案外人所有。又臺中縣太平市○○○○街二一巷五號被告乙
    ○○住處與臺中縣太平市○○○街一二九號證人陳文清住處
    ，最近路程約三百五十公尺，步行走路約須五分鐘時間，已
    據證人劉嘉慶證述在案，復有證人劉嘉慶庭呈之被告與被害
    人住處相關位置圖在卷可憑（本院卷第四二頁）。又被告於
    偵查中自承其機車係停放於臺中縣太平市○○○○街二一巷
    等語，是被告停放其自承平日所使用之機車位置，既與證人
    陳文清停放其所有之前開機車處，相距達三百五十公尺，被
    告欲騎乘平日所使用之機車之際，豈有可能將相距三百五十
    公尺遠之機車，誤為自己平日使用之機車。承上所述，被告
    應知悉前開機車，非其父即案外人劉芳溪所有一節，亦可認
    定。準此，被告既知悉該機車非其父即案外人劉芳溪所有，
    而以前開鑰匙發動後，供己代步使用，其客觀上確有竊盜之
    行為，主觀上亦有為自己不法所有之竊盜犯意甚明。被告雖
    以前揭詞情置辯，惟被告先於偵查中稱其機車係停於臺中縣
    太平市○○○○街二一巷云云，復於本院審理時改稱其機車
    係停於臺中縣太平市○○○街一二九號騎樓云云，其先後所
    述不一，其所辯是否詳實，已非無疑。另按機車停車位不如
    汽車停車位難以尋找，故一般人機車多停於住處附近，以方
    便外出騎乘，而被告亦稱其家住處有地下機車停車場，被告
    家住處既有地下停車場，其停放應尚稱方便，豈有反停放距
    其住處達三百五十公尺遠之證人陳文清住所騎樓下之理。再
    者，證人即員警劉嘉慶於本院審理中亦證稱臺中縣大平市○
    ○○○街、十六街、太平路、中平九街、太平十二街二十一
    巷均有車輛停放，但不是很多，太平十二街二十一巷五號大
    樓門口，亦有機車停放等語，顯見被告住處附近均有機車停
    放，被告亦無必要行駛距住處三百五十公尺遠處停放之必要
    。是以，被告前開所辯顯悖於常情，而無足採。綜上所述，
    被告前開所辯，應係臨訟飾卸之詞，尚難憑採，本案事證明
    確，被告前開犯行應可認定。
二、核被告所為，係犯刑法第三百二十條第一項之普通竊盜罪。
    原審據以論科固非無見，惟就被告上揭竊盜犯罪所用之鑰匙
    一支，係案外人即被告之父劉芳溪，業據被告於警詢及本院
    審理中供明在卷，該鑰匙既非被告所有，自不得依刑法第三
    十八條第一項第二款諭知沒收，原審就該鑰匙一支為沒收之
    諭知，容有未洽，被告上訴意旨仍以前詞指摘原審判不當，
    雖無理由，惟原審既有前述之瑕疵，自應由本院將原判決撤
    銷改判。爰審酌被告為圖便利，即竊取他人機車之交通工具
    ，供己使用，影響他人之正常作息，並造成機車所有人之損
    害，暨其犯後否認犯行，飾詞狡辯，並已與證人陳文清和解
    賠償其損害之犯後態度等一切情狀，量處如主文所示之刑，
    並諭知如易科罰金之折算標準。扣案之鑰匙一支，雖係被告
    供犯本案竊盜所用之物，惟被告否認為其所有，復無其他積
    極證據足資認定係被告所有，爰不為沒收之諭知，併此敘明
    。
據上論斷，應依刑事訴訟法第四百五十五條之一第一項、第三項
、第三百六十九條第一項前段、第三百六十四條、第二百九十九
條第一項前段，刑法第三百二十條第一項、第四十一條第一項前
段，刑法施行法第一條之一第一項、第二項，判決如主文。
本案經檢察官甲○○到庭執行職務。
中　　華　　民　　國　　96　　年　　5 　　月　　31　　日
                  刑事第十四庭  審判長法  官  陳  葳
                                      法  官  洪堯讚
                                      法  官  劉逸成
以上正本證明與原本無異。
不得上訴。
                                      書記官  高勳楠
中　　華　　民　　國　　96　　年　　5 　　月　　31　　日
附錄論罪科刑法條
中華民國刑法第320條
(普通竊盜罪、竊佔罪)
意圖為自己或第三人不法之所有，而竊取他人之動產者，為竊盜
罪，處五年以下有期徒刑、拘役或五百元以下罰金。
意圖為自己或第三人不法之利益，而竊佔他人之不動產者，依前
項之規定處斷。
前二項之未遂犯罰之。
